【裁判字號】    97,聲,3565
【裁判日期】    971226
【裁判案由】    聲請易科罰金
【裁判全文】
臺灣高等法院刑事裁定                  97年度聲字第3565號
聲  請  人  臺灣高等法院檢察署檢察官
聲  請  人
即  被  告  甲○○
上列聲請人因被告所犯業務侵占等罪定執行刑案件，未記載易科
罰金之折算標準（本院96年度矚上訴字第13號、97年度聲字第30
97號），聲請補充裁定，本院裁定如下：
    主  文
甲○○因犯業務侵占罪所處之有期徒刑陸月，如易科罰金，以參
佰元即新臺幣玖佰元折算壹日。詐欺取財罪所處之有期徒刑肆月
，如易科罰金，以參佰元即新臺幣玖佰元折算壹日。應執行有期
徒刑拾月，如易科罰金，以參佰元即新臺幣玖佰元折算壹日。
    理  由
一、聲請意旨略以：聲請人即甲○○所犯之業務侵占及詐欺取財
    二罪，均為最重本刑5年以下有期徒刑之罪，宣告刑分別為
    有期徒刑6月及4月，雖併合處罰應執行之刑逾6月，惟因聲
    請人犯罪日期依序為「94年8月間至94年12月29日止」及「
    95 年2月起至同年6月止」，俱為現行刑法修正施行前所犯
    之罪，仍得依修正前刑法第41條第2項規定，以一元以上三
    元以下折算一日易科罰金，爰聲請予以易科罰金之裁定等語
    。
二、按修正前刑法第41條之易科罰金，如判決主文內漏未記載，
    而因被告身體、教育、職業或家庭等關係，執行顯有困難時
    ，被告及檢察官均有聲請權。司法院院字第1356號解釋意旨
    可資參照。次按，行為後法律有變更者，適用行為時之法律
    。但行為後之法律有利於行為人者，適用最有利於行為人之
    法律，94年2月2日修正公布，95年7月1日施行之刑法第 2條
    第1項定有明文。觀諸本件聲請人即被告於犯罪時（即94年8
    月間至94年12月29日止及95年2月起至同年6月止）之刑法第
    41條規定：「犯最重本刑為五年以下有期徒刑以下之刑之罪
    ，而受六個月以下有期徒刑或拘役之宣告，因身體、教育、
    職業、家庭之關係或其他正當事由，執行顯有困難者，得以
    一元以上三元以下折算一日，易科罰金。但確因不執行所宣
    告之刑，難收矯正之效，或難以維持法秩序者，不在此限。
    併合處罰之數罪，均有前項情形，其應執行之刑逾六月者，
    亦同」。嗣現行94年2月2日修正公布，95年7月1日施行之刑
    法第41條規定：「犯最重本刑為五年以下有期徒刑以下之刑
    之罪，而受六個月以下有期徒刑或拘役之宣告者，得以新臺
    幣一千元、二千元或三千元折算一日，易科罰金。但確因不
    執行所宣告之刑，難收矯正之效，或難以維持法秩序者，不
    在此限。前項規定於數罪併罰，其應執行之刑未逾六月者，
    亦適用之」。足認：(一)修正易科罰金之折算標準，改為「得
    以新臺幣1千元、2千元或3千元折算1日」。另參諸行為時法
    或中間時法之折算標準，係依修正前罰金罰鍰提高標準條例
    第2條前段（現已刪除）規定，就其原定數額提高為100倍折
    算 1日，則本件受刑人倘依行為時或中間時法之易科罰金折
    算標準，應以銀元300元折算1日，經折算為新臺幣，應以新
    臺幣900元折算為1日。經與裁判時法之折算標準，兩相比較
    結果，要以中間時法之規定，較有利於行為人，是本件應適
    用修正前刑法第41條第 1項前段規定（指中間時法即90年 1
    月4日修正者），定其折算標準；(二)修正前刑法第41條第2項
    規定併合處罰之數罪，均有前項情形，其應執行之刑逾六月
    ，亦有同條第1項規定易科罰金之適用；而修正後刑法第41
    條第2項規定併合處罰之數罪，均有前項情形，其應執行之
    刑未逾六月者，始有同條第1項規定易科罰金之適用，兩相
    比較結果，要以修正前刑法第41條第2項規定，較有利於行
    為人，是本件應適用修正前刑法第41條第2項規定。
三、經查：
  (一)聲請人即被告因違背職務收受賄賂、詐欺取財及業務侵占等
    罪，分經本院96年度矚上訴字第13號判決判處有期徒刑12年
    、4月及6月，並定應執行刑為12年8月在案。其中詐欺取財
    罪及業務侵占罪因不得上訴第三審而告確定，至違背職務收
    受賄賂罪則因聲請人上訴，現由第三審法院審理中，有本院
    96年度矚上訴字第13號判決及本院被告甲○○前案紀錄表附
    卷可稽。
  (二)聲請人即被告上開所犯之違背職務收受賄賂、詐欺取財及業
    務侵占部分，因本院前開判決諭知之宣告刑併合處罰定應執
    行刑之結果，雖屬不得易科罰金，然聲請人所犯違背職務收
    受賄賂部分現既由第三審法院審理中，尚未確定，則本院前
    開判決關於定應執行刑部分，自亦處於尚未確定狀態，故經
    判決確定可單獨先執行者僅為詐欺取財及業務侵占罪所處有
    期徒刑4月及6月而已，雖本院以97年度聲字第3097號裁定定
    應執行刑為10月，惟該部分仍合於修正前刑法第41條第1項
    前段及第2項規定，而有諭知易科罰金折算標準之必要。從
    而，聲請人認原裁定未記載易科罰金之折算標準，聲請補充
    諭知易科罰金之折算標準，為有理由，應予准許。
四、據上論斷，應依刑事訴訟法第220條，刑法第2條第1項，修
    正前刑法第41條第1項前段，修正前罰金罰鍰提高標準條例
    第2條，現行法規所定貨幣單位折算新臺幣條例第2條，裁定
    如主文。
中    華    民    國    97    年    12    月    26    日
                  刑事第七庭審判長法  官  陳晴教
                                  法  官  楊智勝
                                  法  官  游紅桃
以上正本證明與原本無異。
不得抗告。
                                  書記官  阮桂芳
中    華    民    國    97    年    12    月    26    日


司法院資訊處製作；財團法人民間司法改革基金會備份。
